臺灣板橋地方法院民事裁定　　　　　　　93年度繼字第1831號
聲　請　人　甲○○
送達代收人　李振生　　　律師
上列聲請人聲請選任被繼承人乙○○、丙○○○之遺產管理人事
件，本院裁定如下：
      主      文
選任財政部國有財產局臺灣北區辦事處為被繼承人乙○○（男，
民國○○○年○月○○日生，身分證統一編號：Ｚ 000000
000號，生前籍設台北縣永和市○○路四六五巷十七弄號二十
樓，民國九十一年七月二十九日死亡）、丙○○○（女，民國○
○○年○月○○○日生，身分證統一編號：Ｚ00000000
0號，生前籍設台北縣永和市○○路四六五巷十七弄二十號，民
國九十一年七月二十九日死亡）之遺產管理人。
程序費用由被繼承人乙○○及丙○○○之遺產負擔。
      理      由
一按繼承開始時，繼承人之有無不明，而無親屬會議或親屬會議
  未於一個月內選定遺產管理人者，利害關係人或檢察官得聲請
  法院選任遺產管理人，‧‧‧，民法第一○七七條、第一○七
  八條規定甚明。又此規定於被繼承人之四順序繼承人均拋棄繼
  承權者，準用上開關於無人承認繼承之規定，同法第一一七六
  條第六項亦定有明文。
二本件聲請意旨略以：被繼承人乙○○（男、民國○○○年○月
  ○○日生、身分證統一編號：Ｚ 000000000號、生前
  籍設台北縣永和市○○路四六五巷十七弄號二十樓）、丙○○
  ○（女、民國○○○年○月○○○日生、身分證統一編號：Ｚ
  000000000號、生前籍設台北縣永和市○○路四六五
  巷十七弄二十號）因於九十年七月二十九日雙雙失蹤，經  鈞
  院於九十二年十一月二十八日判決宣告渠等於九十一年七月二
  十九日死亡。茲為聲請人對乙○○、丙○○○有債權存在，前
  經聲請鈞院裁定提供擔保假扣押渠等之財產，並經同院九十年
  度聲字第一○二一准予變換提存物，惟嗣因被繼承人乙○○、
  丙○○○業經宣告死亡，而其各順位之繼承人又全部拋棄繼承
  ，聲請人為催告債務人行使權利，俾便取回提存物，爰本於為
  乙○○及丙○○○遺產利害關係人之身份，聲請選任被繼承人
  乙○○及丙○○○之長子丁○○為遺產管理人等語。
三經查：本件聲請人主張被繼承人乙○○、丙○○○於九十二年
  十一月二十八日經本院判決宣告於九十一年七月二十九日死亡
  ，及其第一順序至第四順序之各順位之繼承人均已拋棄繼承之
  事實，業據聲請人提出本院拋棄繼承函為證，復經本院依職權
  調閱上開拋棄繼承事件卷宗，查明屬實。又聲請人主張對被繼
  承人有債權存在，渠前依本院九十年度裁全正字第一○四八號
  民事裁定提供擔保假扣押乙○○、丙○○○之財產，並經同院
  九十年度聲字第一○二一號准予變換提存物等情，亦據聲請人
  提出本院九十年度聲字第一○二一號民事裁定、九十年度裁全
  正字第一○四八號民事裁定、九十年度存字第五一○一號提存
  書影本等件為證，是堪信其主張為真實。從而，聲請人以利害
  關係人之身分聲請選任被繼承人乙○○、丙○○○之遺產管理
  人，核與首揭規定尚無不合。
四按國有財產局係依國有財產法第九條設立之機關，依法綜理國
  有財產事務，而所謂國有財產，係指國家依據法律規定或基於
  權利行使，或由於預算支出，或由於接受捐贈所取得之財產，
  又該法所指之權利，則係指地上權、地役權、典權、抵押權、
  礦業權、專利權、著作權、商標權及其他財產上之權利而言，
  此觀國有財產法第二條第一項、第三條第一項第嗣款規定自明
  ，是國家「依據法律規定．．．所取得之財產」、「財產上之
  權利」，均屬國有財產之範圍，而為國有財產局職掌之業務範
  圍。而民法第一一八五條無人承認繼承之賸餘財產，歸屬國庫
  之規定，賦予國庫對於將來遺產之歸屬有期待權（參見院字第
  二二一三號解釋意旨），解釋上應屬上開國有財產法所定依據
  法律規定取得之財產權之一種，故法院通知國有財產局有此種
  國家依法應得之期待權時，國有財產局依國有財產法之職掌，
  即應積極辦理。其次，聲請法院選任遺產管理人，法院有裁量
  權，並不受聲請人之拘束，可依職權選任適當之管理人。而選
  任遺產管理人，首在考慮其適切性，即除管理遺產須公平外，
  應以對遺產管理事務嫻熟者為優先選任。本件如上所述，既有
  為被繼承人乙○○、丙○○○選任遺產管理人之必要，而聲請
  人所聲請指定為被繼承人乙○○、丙○○○遺產管理人之利害
  關係人即被繼承人之長子丁○○，又據其代理人葉玟妤律師到
  庭陳明渠不願擔任遺產管理人（參見九十三年十二月二十八日
  非訟事件筆錄），本院爰審酌前開司法院之解釋及國有財產法
  之規定，並考量遺產管理人之職務，依民法第一一七九條之規
  定，其程序相當複雜，任務頗為繁重，為保障債權人之利益及
  期程序之公正、公信起見，因認以選任財政部國有財產局臺灣
  北區辦事處為被繼承人乙○○、丙○○○之遺產管理人為適當
  。準此，聲請人所為聲請，依法尚無不合，應予准許。
五依非訟事件法第八條第二項、民事訴訟法第七十八條，裁定如
  主文。
中　　華　　民　　國　　94　　年　　5　 　月　　25　　日
                              家事法庭法　官  余來炎
以上正本證明與原本無異。
如不服本裁定應於送達後十日內向本院提出抗告狀。
中　　華　　民　　國　　94　　年　　5　 　月　　25　　日
                              　      書記官　蕭詩穎
